臺灣臺北地方法院民事判決
111年度勞小字第59號
原      告  林欣慧  
被      告  菜蟲農食股份有限公司


法定代理人  李昱德  
訴訟代理人  葉偉立律師
上列當事人間請求給付工資等事件，本院於民國111年7月11日言
詞辯論終結，判決如下：
    主  文
一、原告之訴駁回。
二、訴訟費用新臺幣壹仟元由原告負擔。
    事實及理由
壹、程序方面
一、按訴狀送達後，原告不得將原訴變更或追加他訴，但擴張或
    減縮應受判決事項之聲明者，不在此限，民事訴訟法第255
    條第1項但書第3款定有明文。查原告起訴聲明請求金額原為
    新臺幣（下同）9萬5,672元（見本院卷第9頁）。嗣於民國1
    11年6月1日言詞辯論期日當庭變更請求之金額為9萬3,882元
    （見本院卷第187頁），經核原告所為變更屬減縮應受判決
    事項之聲明，揆諸前揭規定，應予准許。　
二、本件原告經合法通知，未於最後言詞辯論期日到場，核無民
    事訴訟法第386條所列各款情形，爰依被告之聲請，由其一
    造辯論而為判決。
貳、實體方面
一、原告主張：原告自110年8月23日起受僱於被告，擔任人力資
    源專員，約定月薪為4萬4,000元、年終獎金為1個月（下稱
    系爭勞動契約），嗣原告於110年12月18日向被告辭職，最
    後工作日為110年12月28日，惟被告尚積欠年終獎金1萬5,37
    2元、如附表所示之加班費3萬4,510元（元以下捨去）未給
    付。另原告請事假時無故遭駁回、請病假時無端遭懷疑偽造
    文書，被告並監控原告到分鐘、使用情緒化字眼及提前停止
    原告之工作、停用原告之帳號，侵害原告之健康權，致原告
    精神不穩、神經失調，亦得請求被告給付非財產上損害賠償
    4萬4,000元。為此，爰依系爭勞動契約約定、勞基法第24條
    、第29條、民法第184條第1項前段、第195條第1項規定，請
    求被告給付9萬3,882元併計付法定遲延利息等語，並聲明：
    被告應給付原告9萬3,882元，及自起訴狀繕本送達翌日起至
    清償日止，按年息5%計算之利息。
二、被告則以：原告擔任被告公司人資，可利用其權限登入被告
    之出勤系統手動調整出勤紀錄，惟原告出勤紀錄高達46筆異
    常，如打卡時間在前，建立時間在後；或打卡時間在後，建
    立時間在前，其中最長間隔9日，是原告出勤紀錄所載工時
    多有不實，無從作為其延長工時之證明，且原告執掌人事事
    務，熟知被告公司工作規則，其未經申請核准加班，不得以
    其出勤紀錄所載時間請求被告給付加班費。又原告之錄取通
    知書載明：春節前的年終獎金（1個月），以相關內部政策
    和協議為準。被告公司乃規定於每年12月31日依然在職者得
    領取年終獎金，原告既於110年12月28日離職，自不具有領
    取110年度年終獎金之資格，其工作績效亦與年終獎金之核
    給無關。再者，被告於原告請假時，不論依法規或其工作規
    則，均得要求原告提出證明文件，以遵程序核假。原告主張
    其請事假無故遭駁回、請病假無端遭懷疑偽造文書，被告並
    監控原告到分鐘、使用情緒化字眼及提前停止其工作，惟原
    告係因未附理由請事假遭否准，復於預定請事假當日請病假
    ，被告始向原告確認其請假事由，且原告任職期間曾多次曠
    職不在崗位，亦長時間聯繫不到，被告僅依法逐日記載勞工
    出勤情形至分鐘為止，原告於110年12月18日提出離職申請
    後，被告遂於同年月23日通知其完成交接程序，過程中並未
    使用情緒化字眼，是被告並無職場不法侵害情事，原告請求
    損害賠償無理由等語，資為抗辯，並聲明：㈠原告之訴駁回
    。㈡如受不利判決，願供擔保請准宣告免為假執行。
三、經查，原告主張其自110年8月23日起受僱於被告，擔任人力
    資源，約定月薪為4萬4,000元，最後工作日為110年12月28
    日等情，有錄取通知書、員工契約書為憑（見本院卷第45至
    46頁、第119至123頁），且為被告所不爭執（見本院卷第27
    2頁），是此部分之事實應堪信為真。
四、得心證之理由：
  ㈠原告請求被告給付年終獎金1萬5,372元，有無理由？
  ⒈按事業單位於營業年度終了結算，如有盈餘，除繳納稅捐、
    彌補虧損及提列股息、公積金外，對於全年工作並無過失之
    勞工，應給與獎金或分配紅利，勞基法第29條定有明文。是
    該獎金或分配紅利僅擇一為之即符上開規定，而該項給與既
    非必然發放，且無確定標準，僅具恩惠性、勉勵性給與，非
    雇主經常性支出之勞動成本，自非工資。至該獎金或紅利如
    何分配，乃企業自治事項（最高法院105年度台上字第2274
    號判決意旨參照）。
  ⒉經查，原告之錄取通知書上記載：「Annual bonus(one-mont
    h) before Chinese New Year, subject to the relevant 
    internal policy and agreement.」（中譯：春節前的年度
    獎金【一個月】，以內部相關政策規定或協議為準）（見本
    院卷第173至175頁），依上開規定與說明，此所謂的春節前
    獎金即係年終獎金。又錄取通知書既有載明年終獎金依被告
    規定或協議，且原告於離職前已與被告確認，上述年終獎金
    發放標準為於該年度最後1日即12月31日仍在職者，方具有
    領取年終獎金之資格，而該條件為原告所知悉等節，有原告
    與被告法定代理人間之電子郵件為憑（見本院卷第129至131
    頁），是原告既已於110年12月29日離職，即不具有領取年
    終獎金之資格，其請求被告給付年終獎金1萬5,372元，為無
    理由。
　⒊原告雖主張被告以不正當行為阻其條件之成就者，視為條件
    已成就等語（見本院卷第163頁）。然觀諸原告於110年12月
    18日寄發予被告法定代理人之電子郵件記載：「感謝您在這
    段期間的教導，有鑑於個人因素，我決定提出離職申請…」
    等語；又於同年月23日寄發予被告法定代理人之電子郵件記
    載：「考量到個人因素，我決定最後工作日為12/28，12/24
    、12/27請事假，12/28福利假」等語（見本院卷第153至154
    頁），參以原告於110年12月23日所簽立之自願離職切結書
    （見本院卷第157頁），尚難認定被告有以何不正當行為逼
    使原告離職，進而阻其條件即請領年終獎金之條件成就。故
    原告此部分主張，要無憑採。
  ㈡原告請求被告給付加班費3萬4,510元，有無理由？
  ⒈按勞動事件法第38條固規定：「出勤紀錄內記載之勞工出勤
    時間，推定勞工於該時間內經雇主同意而執行職務」，惟雇
    主如主張該時間內有休息時間或勞工未經雇主同意而自行於
    該時間內執行職務等情形，不應列入工作時間計算者，亦得
    提出勞動契約、工作規則或其他管理資料做為反證(參見立
    法理由)。
　⒉被告辯稱：依工作規則規定，被告採加班申請制，未經申請
    核准加班，不得以其出勤紀錄所載時間請求被告給付加班費
    等語，核與被告公司工作規則第23條規定：「本公司依第22
    條辦理後，因工作需要加班時，加班人員應填寫『加班申請』
    並提送人事管理系統，經權責主管核准後交加班人員憑以加
    班」（見本院卷第107頁）、兩造間之員工契約書第3條第2
    項約定：「甲方（即被告）因工作需要延長工時或休假日須
    照常工作時，乙方（即原告）須向上級主管申請加班許可，
    經批准後，加班申請方可生效，並按照法律規定支付加班費
    」（見本院卷第119頁）等規定相符，原告自應受拘束，且
    原告亦曾事前申請加班，經被告核准等節，亦有被告提出之
    加班費申請紀錄為據（見本院卷第125頁），尚難僅因原告
    出勤紀錄所載工作時間超過8小時，而得請求被告給付加班
    費。從而，原告請求被告給付加班費3萬4,510元，為無理由
    。
  ㈢原告請求被告給付非財產上損害賠償4萬4,000元，有無理由
    ？
  ⒈按因故意或過失，不法侵害他人之權利者，負損害賠償責任
    ，民法第184條第1項前段定有明文。又按當事人主張有利於
    己之事實者，就其事實有舉證之責任，民事訴訟法第277條
    本文亦有明文。是主張侵權行為損害賠償請求權之人，對於
    其成立要件及損害，應負舉證責任。
  ⒉原告雖主張其請事假時無故遭駁回、請病假時無端遭懷疑偽
    造文書等語，惟按勞工請假時，應於事前親自以口頭或書面
    敘明請假理由及日數。但遇有急病或緊急事故，得委託他人
    代辦請假手續。辦理請假手續時，雇主得要求勞工提出有關
    證明文件，勞工請假規則第10條定有明文。經查，被告法定
    代理人雖曾寄發電子郵件予原告，並提及：「無明確事由不
    准假」、「請假請評估會不會有偽造文書的疑慮。事假不准
    」等語（見本院卷第37頁），然依前開規定，勞工請假時應
    提出相關證明文件，證明有無法出勤之情形，雇主亦得要求
    勞工提出該等證明文件，則被告要求原告提出證明文件，並
    針對無明確事由之請假不准假，尚難認屬於不法侵害行為。
  ⒊又原告雖主張，被告監控原告到分鐘、使用情緒化字眼及提
    前停止原告之工作、停用原告之帳號，侵害原告之健康權，
    致原告精神不穩、神經失調等語，並提出電子郵件、對話紀
    錄、醫療單據、診斷證明書為憑（見本院卷第37至43頁、第
    177至181頁），然依原告所提出之診斷證明書所示（見本院
    卷第181頁），於原告所主張之行為發生前，原告即有持續
    至精神科就診，則原告之症狀與被告之行為間是否有因果關
    係，即非無疑。
  ⒋從而，原告請求被告給付非財產上損害賠償4萬4,000元，即
    無理由。
五、綜上，原告依系爭勞動契約約定、勞基法第24條、第29條、
    民法第184條第1項前段、第195條第1項規定，請求被告給付
    9萬3,882元，及自起訴狀繕本送達翌日起至清償日止，按年
    息5%計算之利息，為無理由，應予駁回。
六、本件為判決之基礎已臻明確，而原告請求調閱勞動檢查資料
    乙節，然行政機關勞動檢查結果對於法院並無拘束力，本院
    認無調閱之必要。至兩造其餘之陳述及所提其他證據，經本
    院斟酌後，認為均於判決之結果無影響，亦與本案之爭點無
    涉，自無庸逐一論述。
七、訴訟費用負擔之依據：民事訴訟法第78條。 　　
中　　華　　民　　國　　111 　年　　 7　　月　　25　　日
                    勞動法庭    法  官    莊仁杰
以上正本係照原本作成。
如不服本判決，應於送達後20日內，向本院提出上訴狀並應記載
上訴理由，表明關於原判決所違背之法令及其具體內容與依訴訟
資料可認為原判決有違背法令之具體事實，如於本判決宣示後送
達前提起上訴者，應於判決送達後20日內補提上訴理由書（須附
繕本）。
中　　華　　民　　國　　111 　年　　7 　　月　　25　　日
                                書記官    廖宣惟

附表：原告主張加班日期、時數及加班費（本院卷第221至223頁
      ）
日期（民國110年） 加班總時數（分） 前2小時（分） 第3小時起（分） 請求金額（新臺幣） 8月24日 65 65 0 264.15278元 8月26日 84 84 0 341.36667元 8月27日 140 120 20 589.11111元 8月30日 52 52 0 211.32222元 8月31日 8 8 0 32.511111元 9月1日 73 73 0 296.66389元 9月2日 18 18 0 73.15元 9月3日 123 123（應為120） 3 515.075元 9月6日 15 15 0 60.958333元 9月7日 44 44 0 178.81111元 9月8日 69 69 0 280.40833元 9月9日 4 4 0 16.255556元 9月10日 47 47 0 191.00278元 9月11日 83 83 0 337.30278元 9月13日 107 107 0 434.83611元 9月14日 15 15 0 60.958333元 9月15日 86 86 0 349.49444元 9月16日 54 54 0 219.45元 9月22日 50 50 0 203.19444元 9月24日 39 39 0 158.49167元 9月27日 40 40 0 162.55556元 9月28日 34 34 0 138.17222元 9月29日 17 17 0 69.086111元 9月30日 13 13 0 52.830556元 10月1日 133 120 13 553.60556元 10月4日 169 120 49 736.20556元 10月5日 21 21 0 85.341667元 10月6日 106 106 0 430.77222元 10月7日 202 120 82 903.58889元 10月8日 218 120 98 984.74444元 10月12日 140 120 20 589.11111元 10月13日 17 17 0 69.086111元 10月14日 46 46 0 186.93889元 10月15日 202 120 82 903.58889元 10月19日 133 120 13 553.60556元 10月20日 51 51 0 207.25833元 10月21日 36 36 0 146.3元 10月22日 34 34 0 138.17222元 10月25日 34 34 0 138.17222元 10月26日 53 53 0 215.38611元 10月27日 42 42 0 170.68333元 10月28日 20 20 0 81.277779元 10月29日 298 120 178 1390.5222元 11月1日 107 107 0 434.83611元 11月2日 341 120 221 1608.6278元 11月3日 14 14 0 56.894444元 11月5日 101 101 0 410.45278元 11月7日 198 120 78 883.3元 11月8日 156 120 36 670.26667元 11月9日 224 120 104 1015.1778元 11月10日 59 59 0 239.76944元 11月11日 7 7 0 28.447222元 11月12日 118 118 0 479.53889元 11月15日 29 29 0 117.85278元 11月16日 33 33 0 134.10833元 11月17日 128 120 8 528.24444元 11月18日 55 55 0 223.51389元 11月19日 99 99 0 402.325元 11月22日 156 120 36 670.26667元 11月23日 149 120 29 634.76111元 11月24日 16 16 0 65.022222元 11月25日 38 38 0 154.42778元 11月26日 71 71 0 288.53611元 11月29日 26 26 0 105.66111元 11月30日 116 116 0 471.41111元 12月1日 103 103 0 418.58056元 12月2日 221 120 101 999.96111元 12月3日 202 120 82 903.58889元 12月6日 110 110 0 447.02778元 12月7日 114 114 0 463.28333元 12月8日 90 90 0 365.75元 12月9日 91 91 0 369.81389元 12月10日 91 91 0 369.81389元 12月12日 206 120 86 923.87778元 12月13日 217 120 97 979.67222元 12月14日 56 56 0 227.57778元 12月15日 171 120 51 746.35元 12月16日 175 120 55 766.63889元 12月17日 397 120 277 1892.6722元 12月20日 110 110 0 447.02778元 12月22日 151 120 31 644.90556元 12月23日 49 49 0 199.13056元 總計    34510.63611元